臺灣高等法院臺南分院刑事判決
110年度交上易字第563號
上  訴  人  
即  被  告  黃家宥
選任辯護人  江銘栗律師
上列上訴人因過失傷害案件，不服臺灣嘉義地方法院109年度交
易字第208號中華民國110年9月17日第一審判決（起訴案號：臺
灣嘉義地方檢察署109年度調偵字第84號），提起上訴，本院判
決如下：
    主  文
上訴駁回。
丙○○緩刑貳年。
    事實及理由
一、按民國110年6月16日修正公布、同月18日施行之刑事訴訟法
    第348條規定：「上訴得對於判決之一部為之。對於判決之
    一部上訴者，其有關係之部分，視為亦已上訴。但有關係之
    部分為無罪、免訴或不受理者，不在此限。上訴得明示僅就
    判決之刑、沒收或保安處分一部為之。」次按同日修正公布
    、施行之刑事訴訟法施行法第7條之13規定：「中華民國110
    年5月31日修正通過之刑事訴訟法施行前，已繫屬於各級法
    院之案件，於施行後仍適用修正前刑事訴訟法第348條規定
    ；已終結或已繫屬於各級法院而未終結之案件，於施行後提
    起再審或非常上訴者，亦同。」查本案係於上開規定修正施
    行後之110年10月28日繫屬於本院，此有臺灣嘉義地方法院1
    10年10月27日嘉院傑刑信109交易208字第1100012875號函上
    所蓋本院收文戳章（本院卷第3頁）存卷可稽，是本案上訴
    之效力及其範圍，應依現行刑事訴訟法第348條規定判斷，
    合先敘明。
二、原審於110年9月17日以109年度交易字第208號判決判處被告
    犯過失傷害致重傷罪，處有期徒刑6月，如易科罰金，以新
    臺幣（下同）1千元折算1日。被告收受該判決正本後，以原
    審量刑失衡為由提起上訴（如後述），並經本院當庭向被告
    及其辯護人確認上訴範圍無訛（本院卷第167頁），揆諸前
    開說明，被告顯僅就原審判決關於量刑提起上訴，至於原判
    決其他部分，均不予爭執，亦未提起上訴，而該量刑部分與
    原判決事實及罪名之認定，依前開新修正之規定，可以分離
    審查，本院爰僅就原審判決量刑部分加以審理。
三、經本院審理結果，因被告表示僅就原審判決關於量刑部分提
    起上訴，業如前述，故本案犯罪事實、證據及論罪部分之認
    定，均如第一審判決書所記載（如附件）。　　
四、被告上訴意旨以：依據本件卷附交通部公路總局車輛行車事
    故鑑定覆議會之鑑定結果就本件車禍之發生，被告丙○○與被
    害人乙○○均有未注意兩車併行之安全間隔同為肇事主因，車
    號0000-00號白色自小客車於顯有妨礙車輛通行之處停車，
    妨礙車輛通行，為肇事次因，一般實務車禍過失比例分配即
    肇事主、次因比例為7：3，因此丙○○與被害人乙○○同為肇事
    主因應共同負擔7成之過失責任，白色自小客車0000-00之駕
    駛人應負擔3成之過失責任，因此被害人受傷雖非輕，但被
    害人亦應就本件事故與被告同負7成肇事責任，各負肇責比
    例為35%(另30%之過失為白色自小客車0000-00之駕駛人王薪
    翔），即依據刑法第57條第8款之規定就本件犯罪之發生，
    被告違反義務之程度僅為35%，且另外65%違反義務之程度為
    被害人及訴外人王薪翔所為，且被告自始至終均坦承犯行犯
    後態度良好，亦符合刑法第62條自首減刑之規定，而未能達
    成和解亦係因第三人白色自小客車0000-00之駕駛人王薪翔
    拒絕賠償所致，並非可歸責於被告，審酌被告及其行為等一
    切情狀，為整體之評價，原審判決諭知被告有期徒刑6月云
    云，偏執一端，輕重失衡，致失出失入，並不具妥當性及合
    目的性，自難謂為適法等語。
五、惟查，量刑判斷當否之準據，應就判決之整體觀察為綜合考
    量，為求個案裁判之妥當性，法律賦予法院裁量之權，量刑
    輕重，係屬事實審法院得依職權自由裁量之事項，苟其量刑
    已以行為人之責任為基礎，並斟酌刑法第57條各款所列情狀
    而未逾越法定刑度，如無偏執一端，致明顯失出失入情形，
    並具妥當性及合目的性，符合罪刑相當原則，即不得遽指為
    違法。易言之，關於刑之量定，係實體法上賦予法院得為自
    由裁量之事項，倘其未有逾越法律所規定之範圍，或濫用其
    權限，即不得任意指摘為違法。本案被告駕車過失傷害致人
    重傷之犯罪事實，原審已經綜合全案證據資料以認定被告犯
    行，且斟酌被告有自首減刑事由，核無違證據法則與論理法
    則，並以行為人之責任為基礎，具體審酌本件車禍事故係被
    告之過失行為所肇致，被害人因而受有頭部外傷合併顱骨骨
    折、腦挫傷及出血、左側第2至9肋骨骨折、左側鎖骨骨折之
    傷害，治療後因腦傷受有中度失智症，對於身體、健康有重
    大難治之重傷害，對於告訴人精神上及經濟上均造成鉅大負
    擔，兼衡酌告訴人對於車禍之發生亦與有過失，惟此不能解
    免被告之過失責任。被告於原審準備程序及審理時均坦承犯
    行（於本院準備程序及審理時亦坦承犯行），而以被告駕駛
    車輛，行駛於道路，自應謹慎駕駛、遵守交通安全規則，以
    防交通事故之發生，竟疏未注意兩車並行之間隔，向右偏行
    ，致釀本件車禍事故，造成被害人受有身體、健康有重大難
    治之重傷害，且其病況為目前醫療技術上屬不可逆之疾病，
    足認被害人所受傷害非輕，並衡酌其坦承犯行，前未曾因故
    意犯罪受有期徒刑以上刑之宣告，素行良好，有臺灣高等法
    院被告前案紀錄表1份在卷可參，及於原審審理期間雖有調
    解意願，惟因調解金額未能達成共識，故尚未與告訴人（即
    被害人配偶甲○○）及被害人達成調解，以賠償告訴人及被害
    人之損失之情，又被告與被害人同為肇事主因，且涉及第三
    人之賠償責任問題之過失情節，暨其自陳五專畢業之智識程
    度，從事金融保險業，擔任業務主管，與配偶及2名未成年
    子女同住，其中1名未成年子女有發展遲緩現象，經濟狀況
    為勉持等家庭經濟及生活等一切情狀，而量處有期徒刑6月
    之刑，並諭知如易科罰金折算標準。原審判決就其量刑之理
    由，顯已斟酌刑法第57條各款所列情狀而未逾法定刑度，客
    觀上亦不生明顯失出失入之裁量權濫用，核無上訴意旨所稱
    量刑不符比例、平等、罪刑相當原則之違誤。參以被告於本
    院審理期間，已與第三人即車號0000-00號白色自小客車之
    駕駛人王薪翔及告訴人甲○○於原審民事庭調解成立，賠償告
    訴人、被害人及其家屬損失合計455萬元（其中被告給付3,3
    40,000元〈含體傷、車損及強制汽車責任保險金〉），並已履
    行完畢（詳後述），有原審民事庭調解筆錄、被告提出之給
    付證明資料1份在卷可稽，並經告訴代理人當庭確認無訛（
    本院卷第129至131、179、183頁），已徵被告確有盡力彌補
    所造成損害之真意。是本院認原審所量處之刑度，仍屬允當
    。則被告上訴雖仍坦認犯行，但對原審裁量職權之適法行使
    ，仍執前詞，指摘原審量刑失衡，請求再從輕量刑，為無理
    由，應予駁回。
六、緩刑之宣告：
    被告前未曾因故意犯罪受有期徒刑以上刑之宣告，有臺灣高
    等法院被告前案紀錄表在卷可查，素行良好，其因一時駕車
    過失而犯本案，導致告訴人乙○○受有傷害，而被告犯後於警
    詢及偵、審程序均能坦認犯行，犯後態度尚佳，且深具悔意
    ；並斟之本件被告與告訴人甲○○、被害人乙○○及其家屬業已
    於111年2月22日在原審民事庭調解成立，約定支付損害賠償
    之條件，且書立和解書，且被告已依和解內容給付部分和解
    金額，均如前述，告訴代理人亦當庭敘明被害人家屬不願訴
    究、表明尊重法院緩刑決定之意見（本院卷第179頁），被
    害人權益已獲保障等情。被告經此偵、審程序及科刑之慘痛
    教訓，當知所謹慎，信無再犯之虞。再刑罰固屬國家對於犯
    罪之人，以剝奪法益之手段，所加之刑法之制裁，惟其積極
    目的，則在預防犯人之再犯，故對於初犯，惡性未深，天良
    未泯者，若因偶然觸法，即置諸刑獄自非刑罰之目的，是本
    院斟酌，認所宣告之刑以暫不執行為適當，應適用刑法第74
    條第1項第1款之規定，宣告緩刑2年，以啟自新。
據上論斷，應依刑事訴訟法第368條，刑法第74條第1項第1款，
判決如主文。
本案經檢察官陳靜慧提起公訴，檢察官周文祥到庭執行職務。
中　　華　　民　　國　　111 　年　　3 　　月　　30　　日
                  刑事第二庭    審判長法  官  陳珍如
                                      法  官  包梅真
                                      法  官  黃裕堯
以上正本證明與原本無異。
不得上訴。
　　　　　　　　　　　　　　　　　　　書記官  蔡孟芬
中　　華　　民　　國　　111 　年　　3 　　月　　30　　日

附錄本案論罪科刑法條全文：
中華民國刑法第284條
因過失傷害人者，處1年以下有期徒刑、拘役或10萬元以下罰金
；致重傷者，處3年以下有期徒刑、拘役或30萬元以下罰金。

附件：　　
臺灣嘉義地方法院刑事判決
109年度交易字第208號
公　訴　人　臺灣嘉義地方檢察署檢察官
被　　　告　丙○○　女　(民國00年0月0日生)
　　　　　　　　　　身分證統一編號：Z000000000號
　　　　　　　　　　住○○市○區○○里○○街00號00樓0
　　　　　　　　　　居嘉義市○區○○路000號0樓0
選任辯護人　江銘栗律師
上列被告因過失致重傷害案件，經檢察官提起公訴（109年度調
偵字第84號），本院裁定改以簡式審判程序，判決如下：
    主  文
丙○○犯過失傷害致重傷罪，處有期徒刑陸月，如易科罰金，以
新臺幣壹仟元折算壹日。 
    犯 罪 事 實
一、丙○○於民國108年9月24日12時9分許，駕駛車牌號碼000-000
    0號自用小客車，沿嘉義市○○路慢車道由南往北行駛，駛至○○路000號○○汽車股份有限公司前時，本應注意汽車行駛時，
    駕駛人應注意兩車並行之間隔，並隨時採取必要
    之安全措施，而依當時天候晴，日間自然光線，柏油路面乾
　　燥、無缺陷，無陷礙物，視距良好，並無不能注意之情事，
　　竟疏未注意兩車並行之間隔，向右偏行，適有甲○○之配偶
　　乙○○騎乘車牌號碼000-0000號普通重型機車，沿該路慢車
　　道外側同向行駛於丙○○車輛右前方，乙○○亦疏未注意兩車並
    行之間隔，向左偏行，致丙○○車輛右後視鏡與乙○○機車左手
    把擦撞，乙○○因而人車倒地，受有頭部外傷合併顱骨骨折、
    腦挫傷及出血、左側第2至9肋骨骨折、左側鎖骨骨折之傷害
    ，治療後因腦傷受有中度失智症，對於身體、健康有重大難
    治之重傷害。
二、案經乙○○之配偶甲○○訴由臺灣嘉義地方檢察署檢察官偵查起
    訴。
    理  由
壹、程序方面：
    本件被告丙○○所犯係死刑、無期徒刑或最輕本刑為3年以
    上有期徒刑以外之罪，且非高等法院管轄第一審之案件，其
    於準備程序就被訴事實為有罪之陳述，經本院告知簡式審判
    程序之旨，並聽取檢察官、被告及辯護人之意見後，爰依刑
    事訴訟法第273條之1第1項規定，裁定本件進行簡式審判程
    序。
貳、實體方面：
一、上揭犯罪事實，業據被告於本院準備程序及審理時均坦承不
    諱（見本院卷第310至311、379至384、387至401頁），復有
　　嘉義市政府警察局道路交通事故當事人登記聯單、戴德森醫
    療財團法人嘉義基督教醫院（下稱嘉義基督教醫院）108年
　　10月17日、109年4月6日、109年4月22日診斷證明書、道路
    交通事故現場圖、道路交通事故調查報告表(一)(二)、嘉義
    市政府警察局道路交通事故肇事人自首情形紀錄表、交通隊
    道路交通事故初步分析研判表、交通部公路總局嘉義區監理
    所109年4月17日嘉監鑑字第1090029195號函及所附交通部公
    路總局嘉義區監理所嘉雲區車輛行車事故鑑定會鑑定意見書
    、嘉義基督教醫院109年7月14日戴德森字第1090700060號函
    、中華民國身心障礙證明正反面影本、嘉義基督教醫院臨床
    心理中心心理衡鑑轉介及報告單、嘉義縣衛生局保健科之身
    心障礙鑑定報告、嘉義基督教醫院110年1月19日戴德森字第
    1100100036號函、交通部公路總局嘉義區監理所110年1月22
    日路覆字第1090158379號函及所附交通部公路總局車輛行車
    事故鑑定覆議會覆議意見書、本院勘驗筆錄及勘驗結果(截
    圖編號一至十二照片13張)各1份、行車紀錄器翻拍照片
　　10張及現場照片9張在卷可查（見他字卷第7至8頁，交查卷
    第9至13、21、25至27、33至43頁，調偵卷第11至15頁，本
    院卷第87、145至171、207至213、381、405至411頁）。
二、按「汽車行駛時，駕駛人應注意兩車並行之間隔，並隨時採
    取必要之安全措施」，道路交通安全規則第94條第3項訂有
    明文。被告為汽車駕駛人，自應注意上揭規定，且當時天候
    晴，日間自然光線，柏油路面乾燥、無缺陷，無陷礙物，視
    距良好，有道路交通事故調查報告表(一)1份、現場照片9張
    附卷可參（見交查卷第11、39至43頁），是被告並無不能注
    意之情形，且本院勘驗被告之行車紀錄器，可知案發時被告
    車輛確有向右偏行等情，有本院勘驗結果1份及截圖編號二
    至十二照片11張在卷可佐（見本院卷第381、406至411），
    故被告疏未注意前揭義務，貿然向右偏行，致被告車輛右後
    視鏡與被害人乙○○之機車左手把擦撞肇事，造成被害人受有
    傷害，其有過失甚明。且本件送覆議結果，亦認被告駕駛自
    用小客車，未注意兩車並行之安全間隔，為肇事主因乙節，
    此有交通部公路總局嘉義區監理所110年1月22日路覆字第00
    00000000號函及所附交通部公路總局車輛行車事故鑑定覆議
    會覆議意見書各1份存卷可考（見本院卷第209至213頁），
    就被告之肇事責任亦為相同之認定。
三、又重傷者，謂下列傷害：（一）毀敗或嚴重減損一目或二目
    之視能。（二）毀敗或嚴重減損一耳或二耳之聽能。（三）
    毀敗或嚴重減損語能、味能或嗅能。（四）毀敗或嚴重減損
    一肢以上之機能。（五）毀敗或嚴重減損生殖之機能。（六
    ）他於身體或健康，有重大不治或難治之傷害，刑法第10條
    第4項亦有明文。被害人因本件車禍，受有頭部外傷合併顱
    骨骨折、腦挫傷及出血、左側第2至9肋骨骨折、左側鎖骨骨
    折傷害，前開傷勢經治療後，仍因腦傷引起中度失智症，伴
    有行為障礙（包含憂鬱、幻覺、妄想、判斷力下降等），造
    成被害人無法獨立生活，簡單自我照顧功能亦需協助，此疾
    病在醫學上屬難以恢復或難治之疾病，故被害人現為重度身
    心障礙乙情，此有嘉義基督教醫院108年10月17日、109年4
    月6日、109年4月22日診斷證明書、109年7月14日戴德森字
    第1090700060號函、110年1月19日戴德森字第1100100036號
    函、中華民國身心障礙證明正反面影本各1份附卷可稽（見
    他字卷第8頁，調偵卷第11頁，本院卷第87、145、171、207
    頁），揆之前揭說明，足認被害人因本件車禍所受之傷害，
    其身體、健康有重大難治之重傷害，實堪認定。又被告之過
    失行為，與被害人之重傷害結果間，具有相當因果關係。綜
    上，本件事證明確，被告之犯行，堪予認定，應予依法論科
    。
四、告訴人雖於本院準備程序及審理時表示：被害人略為左偏行
    ，是順應嘉義市忠孝路之慢車道略為左彎，因而調整其行進
    方向，本件係因被告未注意道路略為左彎，未調整其行向，
    持續向右偏行，始發生擦撞。又發生事故前，被害人有向左
    查看左後照鏡，係因被告車輛在視線死角，被害人因而無法
    察覺，難認被害人有過失等語（見本院卷第244至247、276
    至277、400頁）。經查：
(一)依本院勘驗結果1份及截圖編號二至六照片5張在卷可佐（見
    本院卷第381、406至408頁），顯見於本案車禍發生前，被
    害人係騎乘機車在嘉義市○○路000號之慢車道右側行駛，
    屬前行車，被告則駕駛車輛在同一車道被害人機車之後方同
    向左側行駛，屬後行車。又參諸卷附道路交通事故現場圖1
    份（見交查卷第9頁），可知肇事地點之慢車道，路寬達6.6
    公尺，而被害人機車之刮地痕起點，距離道路邊緣為2.9公
    尺，是本件碰撞地點，應係在被害人機車刮車痕附近，從而
    ，堪認本件發生擦撞時，被害人騎乘機車已行駛靠近道路中
    間位置，故被害人確有向左偏行。又肇事路段之嘉義市○○
    路000號慢車道，雖一開始進入慢車道時，道路有略為左彎
    ，然2車發生碰撞地點已為直線乙節，亦有現場照片2張、本
    院勘驗結果1份及截圖編號二至十二照片11張附卷可查（見
    本院卷第381、406至411頁），從而，被害人機車向左偏行
    之原因，並非係因被害人順應道路略為左彎，因而調整其行
    進方向，實則係因欲閃避前方違停之車牌號碼0000-00號自
    用小客車（下稱0000-00號車輛）。
(二)道路交通安全規則第94條第3項規定：「汽車行駛時，駕駛
    人應注意車前狀況及兩車並行之間隔，並隨時採取必要之安
    全措施，不得在道路上蛇行，或以其他危險方式駕車」，其
    規範駕駛人「應注意車前狀況及兩車並行之間隔」注意義務
    之目的，乃在防免車輛行駛時，因前方或兩旁之狀況，若相
    隔太近極易碰撞、擦撞、進而造成人身傷亡，故對於駕駛人
    而言，其行駛時所應注意者，應係指依一般社會通念，有可
    能預見到會造成事故發生，且對該駕駛人而言有可能加以防
    範、因應之各種因素。本件被害人機車為閃避前方違停之00
    00-00號車輛，而向左偏行，並已行駛至靠近道路中間位置
    乙節，業已說明如上，則被害人為避免發生事故，自應在其
    能預見之範圍內，注意、防範後方是否有來車，例如：以貼
    近、側身餘光查看後照鏡，或以喬後照鏡角度方式，以避免
    事故發生。惟查，被害人雖有於行車記錄器顯示時間12：20
    ：27，向左查看後照鏡，然被害人於行車記錄器顯示時間12
    ：20：28，1秒後即視線回正，直至行車記錄器顯示時間12
    ：20：32，被告車輛即與被害人機車遂發生擦撞，有本院勘
    驗結果1份及截圖編號六至十二照片7張附卷可考（見本院卷
    第381、408至411頁），可知被害人向左偏行時，雖有向左
    查看後照鏡，然時間僅有1秒，爾後即視線回正持續前行，
    並未以上開方式，察看左後照鏡，注意後方有無來車，故被
    害人自有疏未注意兩車並行間隔之過失。
(三)且本院經送覆議，覆議結果亦認：肇事前2車為右前左後關
    係（被害人機車在右前，被告車輛在左後），2車係行駛於
    不同動線上，倘雙方均不改變行向，則不產生衝突。雖被害
    人機車在右前方行駛，惟2車偏行時，互未注意兩車並行之
    安全間隔，故被害人有未注意兩車並行之安全間隔，同為肇
    事主因等情，有交通部公路總局嘉義區監理所110年1月22日
    路覆字第1090158379號函及所附交通部公路總局車輛行車事
    故鑑定覆議會覆議意見書各1份存卷可考（見本院卷第209至
    213頁），亦為相同之認定。
(四)至被害人雖有上開疏未注意兩車並行之間隔，並隨時採取必
    要安全措施之過失，就本件車禍之發生，與被告同為肇事主
    因，然此僅係民事賠償過失相抵之問題，仍無礙被告前揭過
    失責任之成立，併此敘明。
五、論罪科刑：
(一)核被告所為，係犯刑法第284條後段之過失傷害致重傷罪。
    公訴意旨雖認被告係犯刑法第284條前段之過失傷害罪，惟
    起訴書所指犯罪與本院認定之犯罪，具基本社會事實同一性
    ，本院仍應依法審判，並變更其起訴法條，且本院於準備程
    序及審理時亦當庭告知被告（見本院卷第118、178、274、3
    10、380、388頁），以俾防禦。
(二)又被告於事故發生後，因報案人或勤指中心轉來資料未報明
　　肇事人姓名，警員前往現場處理時，被告在場，並當場承認
　　為肇事人，有嘉義市政府警察局道路交通事故肇事人自首情
　　形紀錄表1份附卷可憑（見交查卷第21頁），且本件係由被
　　告打119報案，有談話紀錄表1份在卷足憑（見交查卷第19頁
　　），是被告對於未發覺之犯罪自首而接受裁判，爰依刑法第
　　62條前段規定減輕其刑。
(三)茲以行為人之責任為基礎，爰審酌被告駕駛車輛，行駛於道
    路，自應謹慎駕駛、遵守交通安全規則，以防交通事故之發
    生，竟疏未注意兩車並行之間隔，向右偏行，致釀本件車禍
    事故，造成被害人受有身體、健康有重大難治之重傷害，且
    其病況為目前醫療技術上屬不可逆之疾病，足認被害人所受
    傷害非輕，並衡酌其坦承犯行，前未曾因故意犯罪受有期徒
    刑以上刑之宣告，素行良好，有臺灣高等法院被告前案紀錄
    表1份在卷可參，雖有調解意願，惟因調解金額未能達成共
    識，故尚未與告訴人及被害人達成調解，以賠償告訴人及被
    害人之損失，又被告與被害人同為肇事主因，且涉及第三人
    之賠償責任問題，暨其自陳五專畢業之智識程度，從事金融
    保險業，擔任業務主管，與配偶及2名未成年子女同住，其
    中1名未成年子女有發展遲緩現象，經濟狀況為勉持等一切
    情狀，量處如主文所示之刑，並諭知易科罰金之折算標準。
據上論斷，應依刑事訴訟法第273條之1第1項、第299條第1項前
段、第300條，刑法第284條後段、第62條前段、第41條第1項前
段，刑法施行法第1條之1第1項，判決如主文。
本案經檢察官陳靜慧提起公訴，檢察官劉達鴻到庭執行職務。
中　　華　　民　　國　　110 　年　　9 　　月　　17　　日
                  刑事第一庭  法  官  林家賢
以上正本證明與原本無異。
如不服本判決應於收受判決後20日內向本院提出上訴書狀，並應
敘述具體理由；其未敘述上訴理由者，應於上訴期間屆滿後20日
內向本院補提理由書（均須按他造當事人之人數附繕本）「切勿
逕送上級法院」。告訴人或被害人如對於本判決不服者，應具備
理由請求檢察官上訴，其上訴期間之計算係以檢察官收受判決正
本之日期為準。
                              書記官  張子涵
中　　華　　民　　國　　110 　年　　9 　　月　　17　　日
                               
附錄法條：
刑法第284條
因過失傷害人者，處1年以下有期徒刑、拘役或10萬元以下罰金
；致重傷者，處3年以下有期徒刑、拘役或30萬元以下罰金。